臺灣高雄地方法院刑事判決　　　　　　　96年度訴字第2304號
公　訴　人　臺灣高雄地方法院檢察署檢察官
被　　　告　甲○○
　　　　　　　　　　現於臺灣高雄看守所（
指定辯護人　萬維堯律師
上列被告因違反毒品危害防制條例案件，經檢察官提起公訴（96
年度偵字第5671號、第10647 號），本院判決如下：
    主  文
甲○○販賣第一級毒品，處有期徒刑壹拾陸年，扣案夾鍊袋貳大
包沒收之；販賣第一級毒品所得新臺幣伍佰元沒收，如全部或一
部不能沒收時，以其財產抵償之。又販賣第一級毒品，處有期徒
刑壹拾陸年，扣案之國際牌行動電話壹支（門號0000000
000號，含ＳＩＭ卡）及夾鍊袋貳大包均沒收之；販賣第一級
毒品所得新臺幣參佰元沒收，如全部或一部不能沒收時，以其財
產抵償之。又販賣第一級毒品，處有期徒刑壹拾陸年，扣案之國
際牌行動電話壹支（門號0000000000號，含ＳＩＭ卡
）及夾鍊袋貳大包均沒收之；販賣第一級毒品所得之光碟片拾壹
片沒收，如全部或一部不能沒收時，應追徵其價額。又販賣第一
級毒品，處有期徒刑壹拾陸年，扣案夾鍊袋貳大包沒收之；販賣
第一級毒品所得新臺幣伍佰元沒收，如全部或一部不能沒收時，
以其財產抵償之。又販賣第二級毒品，處有期徒刑肆年，扣案夾
鍊袋貳大包沒收之；販賣第二級毒品所得新臺幣捌佰元沒收，如
全部或一部不能沒收時，以其財產抵償之。應執行有期徒刑貳拾
捌年，扣案之國際牌行動電話壹支（門號0000000000
號，含ＳＩＭ卡）及夾鍊袋貳大包均沒收之；販賣第一級毒品、
第二級毒品所得共新臺幣貳仟壹佰元沒收，如全部或一部不能沒
收時，以其財產抵償之；販賣第一級毒品所得之拾壹片光碟片沒
收，如全部或一部不能沒收時，應追徵其價額。
其他被訴販賣第一級毒品、第二級毒品之部分均無罪。
    事  實
一、甲○○明知海洛因、甲基安非他命分別係毒品危害防制條例
    第2 條第1 項第1 、2 款所規定之第一、二級毒品，未經許
    可不得持有、販賣，竟基於販賣第一級毒品海洛因以營利之
    犯意，自民國95年12月24日下午5 時起，至96年1 月24日下
    午6 時許止，先後分別販賣第一級毒品海洛因予戊○○、丙○○、丁○○，其犯罪時間、地點、販賣方式、販賣數量與
    價格、犯罪所得財物，各如附表一編號1 、2 、3 所示。又
    基於販賣第二級毒品甲基安非他命以營利之犯意，於附表一
    編號4 所示之時間、地點，販賣第二級毒品甲基安非他命1
    包予辛○○○，其販賣方式、販賣數量與價格、犯罪所得財
    物如附表一編號4 所示。嗣於96年2 月12日晚上8 時40分許
    ，在上開住處為警查獲，並扣得其所有供預備販賣第一、二
    級毒品所用之夾鍊袋2 大包、其所有用以與丙○○聯絡販賣
    第一級毒品所用之行動電話1 支（內含門號0000000000號
    SIM 卡1 張）。
二、案經高雄市政府警察局苓雅分局、鼓山分局分別報請台灣高
    雄地方法院檢察署檢察官偵查起訴。
    理  由
壹、程序部分
一、按刑事訴訟法第159 條之1 第2 項規定：「被告以外之人於
    偵查中向檢察官所為之陳述，除顯有不可信之情況者外，得
    為證據」，然刑事訴訟法，為保障被告之反對詰問權，已採
    納英美之傳聞法則，而被告以外之人於偵查中向檢察官所為
    之陳述，其本質屬傳聞證據，依傳聞法則，原無證據能力，
    係因立法者以刑事訴訟法規定檢察官代表國家偵查犯罪、實
    施公訴，依法有訊問被告、證人、鑑定人之權，且實務運作
    時，偵查中檢察官向被告以外之人所取得之陳述，原則上均
    能遵守法律規定，不致違法取供，其可信性極高，為兼顧理
    論與實務為由，而例外設定其具備非顯不可信之要件時，得
    為證據（最高法院95年度台上字第3220號判決參照）。查證
    人戊○○、丙○○、乙○○、丁○○、辛○○○等人於偵查
    中向檢察官所為之證述，均已依法於檢察官訊問前具結，皆
    可擔保其係據實陳述，此有上開證人之結文附卷可考，而被
    告及其辯護人對於上開證人之證言，亦未曾主張釋明此等向
    檢察官所為之陳述，有非出於真意或有何違法取供之情形，
    本院並查無檢察官有以不正方法取證，或有任何其他顯有不
    可信之情事，揆諸前開說明，本件證人戊○○、丙○○、乙○○、丁○○、辛○○○等人於偵查中之證述均有證據能力
    。
二、按被告以外之人（包括證人、鑑定人、告訴人、被害人及共
    同被告等）於審判外之陳述雖不符刑事訴訟法第159 條之1
    至之4 等4 條之規定，而當事人、代理人或辯護人於法院調
    查證據時，知有刑事訴訟法第159 條第1 項不得為證據之情
    形，而未於言詞辯論終結前聲明異議者，視為有前項之同意
    ，同法第159 條之5 第2 項定有明文。本件卷附之高雄市政
    府警察局苓雅分局搜索扣押筆錄、扣押物品目錄表、甲○○
    查獲毒品初步檢驗報告單，戊○○、丁○○、辛○○○之搜
    索扣押筆錄、扣押物品目錄表，己○○、乙○○、戊○○、
    辛○○○尿液檢驗報告，戊○○扣案物檢驗鑑定書等書證，
    其性質雖屬傳聞證據，且當事人均已知上述證據乃傳聞證據
    ，而未於言詞辯論終結前聲明異議，本院審酌上開證據與本
    案犯罪事實具有關連性且無不當取得之情形，認為以之作為
    本案之證據亦屬適當，揆諸前開規定，上開書證均應具有證
    據能力。
三、證人戊○○、丙○○、乙○○、丁○○、己○○、辛○○○
    於警詢時之證述，性質均屬傳聞證據，因被告及其辯護人已
    於言詞辯論終結前聲明異議，故上開證人於警詢時之證述均
    無證據能力。
四、按被告以外之人，於審判外之言詞或書面陳述，除法律有規
    定者外，不得作為證據。刑事訴訟法第159 條第1 項定有明
    文。又依證人保護法保護之證人，以願在檢察官偵查中或法
    院審理中到場作證，陳述自己見聞之犯罪或流氓事證，並依
    法接受對質及詰問之人為限，亦經證人保護法第3 條規定甚
    明。從而，刑事案件依法保護之秘密證人自須接受對質及詰
    問後，其所為證述始有證據能力。否則被告無法知悉秘密證
    人之身份，又未能當庭對質詰問，被告乃無從彈劾其證詞之
    真實性，則證人保護法第3 條之規定將成為具文，且嚴重侵
    害被告之基本人權。查本件祕密證人Ａ1 雖於警詢、偵查中
    為證述，惟其於審理中經合法傳喚、拘提，均未到庭作證，
    有本院傳、拘票各1 紙在卷可稽，則其於警詢、偵查中之陳
    述，無從經由對質及詰問，以比對其供述之真實性，為保障
    被告人權及衡之上揭規定，應認其警詢及偵查中所言，均無
    證據能力。
貳、實體部分
一、被告甲○○被訴有罪部分：
（一）訊據被告固坦承曾交付毒品予丙○○並向其收取新台幣（
      下同）300 元之事實，惟矢口否認有何販賣第一、二級毒
      品予戊○○、丙○○、丁○○、辛○○○等人之事實，辯
      稱：其未販賣海洛因予丙○○，係丙○○拿300 元與其合
      資購買海洛因；至於其餘證人其並不認識，亦未販賣第一
      、二級毒品予各該證人，其有許多毒友與其一同合資購買
      毒品云云。經查：
    1.被告販賣第一級毒品海洛因予戊○○部分：
    (1)證人戊○○於偵查及本院審理時均證稱：95年12月24日被
      查獲當天，1 名綽號「阿龍」之友人介紹其前往鎮昌街市
      場巷子口第一間房子，向1 位綽號「寶仔（台語）」之男
      子購買毒品。之後其便前往該住處按電鈴，表示其係「阿
      龍」之朋友，欲向「寶仔」購買毒品，經屋內之人表示其
      係「寶仔」後，其便將500 元由該住處後門窗口小洞交給
      「寶仔」，「寶仔」亦當場交付海洛因1 包，嗣其於返家
      途中即為警查獲等語（參96偵5671號卷第48頁、本院卷第
      103 ～107 頁），並當庭指認卷附照片所示高雄市○鎮區
      鎮○街31號住處後門之窗口為其與「寶仔」交易之地點（
      參警一卷第5 頁，本院卷第105 頁）。本院審酌證人戊○○於偵查及本院審理時就前往上開地點向「寶仔」購買海
      洛因之證述，均屬一致，且其就上開毒品交易地點之特徵
      、方式等細節均證述甚詳，倘非證人戊○○親身經歷，當
      無憑空捏造上述情節之理。另證人戊○○染有施用海洛因
      惡習，且於查獲當時扣得海洛因1 小包等情，有高雄市立
      凱旋醫院尿液檢驗報告、搜索扣押筆錄、扣押物品目錄表
      、扣案物檢驗鑑定書等附卷可稽（參警一卷第55頁反面、
      第56、59、60頁），而上開鎮昌街住處為被告1 人所居住
      之情，亦據被告於審理時自承在卷（參本院卷第113 頁）
      ，是證人戊○○既從上開被告住處購買毒品後旋即為警查
      獲並扣得海洛因毒品，應可認當日售予證人戊○○海洛因
      毒品之「寶仔」，確為本件被告無訛。是此部分之事實，
      堪以認定。
    (2)又證人戊○○雖於本院審理時證稱：目前在庭之被告不是
      當日在窗口販賣毒品之「寶仔」云云。然證人戊○○於偵
      查中既證稱：其不曾見過「寶仔」，也沒有打電話跟「寶
      仔」聯絡等語（參95偵5671號卷第48頁），是證人戊○○
      既未曾見過「寶仔」本人，其又何以能斷定「寶仔」並非
      本件在庭之被告？故證人戊○○上開證述販賣海洛因之人
      並非本件被告云云，應係事後迴護被告之詞，自難憑此作
      為有利於被告之認定。另被告辯稱：其係與戊○○係合資
      購買云云。然查證人戊○○當日係前往被告住處購買毒品
      之事實，已如上述，又我國查緝毒品之施用或販賣一向執
      法甚嚴，對於販賣毒品者尤科以重度刑責，且海洛因毒品
      量微價高，販賣者率有暴利可圖，是被告如無買賣價差可
      圖，斷無甘冒重刑，以相當或低於販入價格之代價，轉讓
      第一級毒品海洛因予證人戊○○施用之理。是被告上開所
      辯，顯係事後卸責之詞，委無足採。
    (3)綜上，本件被告於附表一編號1 所示之時、地販賣海洛因
      給戊○○之事實，應可認定。
    2.被告販賣第一級毒品予丙○○部分：
    (1)證人丙○○於偵查及本院審理時證稱：綽號「黑輪」之友
      人向其表示鎮昌街市場旁一間房子，有人在賣毒品。其便
      於95年底某日，先以所使用之0000000000號行動電話撥打
      被告所有之0000000000號行動電話表明欲購買毒品後，就
      前往高雄市○鎮區鎮○街之房屋按電鈴，其先詢問被告有
      無東西，之後就以300 元之價格向被告購得海洛因1 包；
      第二次約相隔一星期後，也是先以電話連絡之方式，再前
      往上開房屋後方窗戶小孔向被告購買毒品，但因其身上無
      現金，經被告同意後，就以光碟10多片之代價向被告購得
      海洛因1 包，第二次所購得的海洛因數量跟第一次差不多
      等語（參95偵5671號卷第52、53頁，本院卷第167 ～171
      頁），並當庭指認卷附照片所示高雄市○鎮區鎮○街31號
      住處後門之窗口為其交易海洛因之地點（參警一卷第5 頁
      ，本院卷第167 、168 頁）。本院審酌證人丙○○於偵查
      及本院審理時就前往上開地點購買海洛因之證述，均屬一
      致，且其就上開毒品交易地點之特徵、方式等細節均證述
      甚詳，倘非證人親身經歷，當無憑空捏造上述情節之理。
      另被告所持用0000000000號行動電話電話簿內，留有證人
      丙○○所持用之0000000000行動電話號碼之事實，亦據本
      院當庭勘驗被告扣案之行動電話屬實，有本院勘驗筆錄及
      照片3 張在卷可按（參本院卷第203 、226 ～228 頁），
      顯見證人丙○○證述曾以電話聯絡被告購買毒品之情屬實
      ，再參以被告亦自承：曾交付證人丙○○300 元之海洛因
      1 包等語，足認證人丙○○證述前往被告住處購買海洛因
      ，被告亦交付毒品海洛因予證人丙○○之事實，應屬非虛
      。是此部分之事實，應可認定。
    (2)又證人丙○○於本院審理時翻異前詞，改證稱：不認識在
      庭之被告，亦不知道是誰在該處販予其毒品云云。惟被告
      確曾交付300 元之毒品予證人丙○○之事實，已如上述，
      而上開扣案之手機內有證人丙○○行動電話號碼，被告並
      稱呼證人丙○○為「眼鏡」之情，有上開勘驗筆錄及照片
      3 張在卷可按，顯見被告與證人丙○○交情非淺，故被告
      方以親暱之綽號稱呼證人丙○○，是證人丙○○證稱：不
      認識在庭之被告，亦不知道是誰在該處販予其毒品云云，
      應係事後迴護被告之詞，自難憑此作為有利於被告之認定
      。至被告又辯稱：其係與丙○○合資購買云云。然查，證
      人丙○○係前往被告住處購買毒品，而非合資購買之事實
      ，亦據證人丙○○於本院審理時證述明確（參本院卷第17
      2 頁），又我國查緝毒品之施用或販賣一向執法甚嚴，對
      於販賣毒品者尤科以重度刑責，且海洛因毒品量微價高，
      販賣者率有暴利可圖，是被告如無買賣價差可圖，斷無甘
      冒重刑，以相當或低於販入價格之代價，轉讓第一級毒品
      海洛因予證人丙○○施用之理。是被告上開所辯，顯係事
      後卸責之詞，委無足採。
    (3)從而，被告上開2 次販賣第一級毒品予證人丙○○之犯行
      ，均堪以認定。至證人丙○○雖證稱第2 次向被告購買毒
      品係以光碟10多片抵付購毒價款等語。然被告為此舉措，
      既係以光碟片抵償丙○○所購買海洛因之價款而有相當利
      得，此仍屬販賣之態樣之一，僅係價金交付之方式不同，
      並無礙其販賣第一級毒品海洛因犯行之認定，本院並採取
      最有利於被告之認定，認丙○○交付與被告之光碟片為11
      片。
    3.被告販賣第一級毒品海洛因予丁○○部分：
      證人丁○○於偵查、本院審理時均證稱：96年1 月24日被
      查獲之海洛因毒品，係其在當日晚上6 時許，在前鎮市場
      內向1 位綽號「寶哥」之男子所購得。其係先以電話向「
      寶哥」聯繫，之後便前往該住處按電鈴，其係將500 元由
      該住處後門窗戶之小洞交給「寶哥」後，「寶哥」亦當場
      交付其海洛因1 包，嗣其於返家途中即為警查獲等語（參
      95偵5671號卷第44頁，本院卷第180 ～182 頁），並當庭
      指認卷附照片所示高雄市○鎮區鎮○街31號住處後門之窗
      口為其與「寶哥」交易之地點（參警一卷第4 、5 頁，本
      院卷第181 頁）。本院審酌證人丁○○於偵查、本院審理
      時就前往上開地點向「寶哥」購買海洛因之證述，均屬一
      致，且其就上開毒品交易地點之特徵、方式等細節均證述
      甚詳，倘非證人丁○○親身經歷，當無憑空捏造上述情節
      之理。另證人丁○○染有施用海洛因惡習，且於查獲當時
      扣得海洛因1 小包等情，業據證人丁○○證述在卷，並有
      搜索扣押筆錄、扣押物品目錄表、扣案物檢驗鑑定書等附
      卷可稽（參警一卷第67頁反面、第68、69頁、本院卷第86
      頁），而上開鎮昌街住處為被告1 人所居住之情，亦據被
      告於審理時自承在卷，是證人丁○○既從上開被告住處購
      買毒品後旋即為警查獲並扣得海洛因毒品，應可認當日售
      予證人丁○○海洛因毒品之「寶哥」，確為本件被告無訛
      。至被告辯稱：其係與丁○○合資購買云云。然查，證人
      丁○○係前往被告住處購買毒品之事實，已如上述，又我
      國查緝毒品之施用或販賣一向執法甚嚴，對於販賣毒品者
      尤科以重度刑責，且海洛因毒品量微價高，販賣者率有暴
      利可圖，是被告如無買賣價差可圖，斷無甘冒重刑，以相
      當或低於販入價格之代價，轉讓第一級毒品海洛因予證人
      丁○○施用之理。是被告上開所辯，顯係事後卸責之詞，
      委無足採。從而，本件被告於附表一編號3 所示之時、地
      販賣海洛因給丁○○之事實，應可認定。
    4.被告販賣第二級毒品甲基安非他命予辛○○○部分：
      證人辛○○○於附表一編號4 所示時、地，以800 元代價
      向被告購得甲基安非他命1 包，嗣於返家施打之途中為警
      查獲，並扣得甲基安非他命1 包之事實，業據證人辛○○○於偵查及本院審理時證述在卷，並證稱：96年1 月16日
      早上，綽號「阿華」之女性友人帶同其前往前鎮菜市場後
      面，並介紹綽號「國寶」之男子予其認識，「阿華」向其
      表示購買毒品時要先敲後門窗戶，詢問屋內之人是不是「
      國寶」，屋內之人就會交易販賣毒品，其當時有看見「國
      寶」之長相；嗣於當日晚上7 時30分許，其前往上開地點
      並以「阿華」指示之方式詢問屋內之人是否為「國寶」，
      屋內之人回答是，其便將800 元從屋後窗戶小洞交給「國
      寶」，「國寶」亦同時交付其1 包甲基安非他命。之後在
      返家途中即為警查獲等語（參95偵5671號卷第61頁，本院
      卷第96～101 頁），並當庭指認被告即為與其交易毒品之
      「國寶」，並指稱卷附照片所示高雄市○鎮區鎮○街31號
      住處後門之窗口為其與被告交易之地點（參警一卷第4、5
      頁、警三卷第24頁，本院卷第101 、102 頁）。本院審酌
      證人辛○○○於偵查及本院審理時就前往上開地點向被告
      購買甲基安非他命之證述，均屬一致，且其就上開毒品交
      易地點之特徵、方式等細節均證述甚詳，倘非親身經歷，
      當無憑空捏造上述情節之理。且證人辛○○○與被告係於
      購買毒品當日早上始認識，素無仇隙，亦無設詞攀陷被告
      之可能。另證人辛○○○染有施用甲基安非他命之惡習，
      且於查獲當時扣得甲基安非他命1 小包等情，業據證人辛○○○證述在卷，並有辛○○○尿液檢驗報告、扣押物品
      目錄表等附卷可稽（參警一卷第79頁、第81頁），而上開
      鎮昌街住處為被告1 人所居住之情，亦據被告於審理時自
      承在卷，足認證人辛○○○證述於查獲當日向被告購買甲
      基安非他命等情，應屬實在。至被告辯稱：其係與辛○○○合資購買云云。然查，證人辛○○○係前往被告住處向
      被告購買毒品之事實，已如上述，又我國查緝毒品之施用
      或販賣一向執法甚嚴，對於販賣毒品者尤科以重度刑責，
      且海洛因毒品量微價高，販賣者率有暴利可圖，是被告如
      無買賣價差可圖，斷無甘冒重刑，以相當或低於販入價格
      之代價，轉讓第二級毒品甲基安非他命予證人辛○○○施
      用之理。是被告上開所辯，顯係事後卸責之詞，委無足採
      。從而，本件被告於附表一編號4 所示之時、地販賣甲基
      安非他命給辛○○○之事實，應可認定。
    5.按販賣海洛因、甲基安非他命等毒品之行為，並無一定之
      公定價格，每次買賣之價格亦各有差異，隨供需雙方之資
      力或關係之深淺或需求之數量、貨源之充裕與否、販賣者
      對於資金之需求如何與殷切與否，以及政府查緝之態度，
      進而為各種之風險評估，而有各種不同之標準，並非一成
      不變。販賣者從各種「價差」或「量差」或係「純度（如
      摻入葡萄糖等物）」謀取利潤方式，或有差異，然其所圖
      利益之非法販賣行為目的，則屬相同，並無二致。本件被
      告否認販賣毒品犯行，而依卷內現有資料，無從推知販入
      、賣出毒品所賺取之差價為何。惟一般民眾普遍認知毒品
      之非法交易，向為政府查禁森嚴且重罰不貸，衡諸常情，
      倘非有利可圖絕無平白甘冒被重罰高度風險之理，從而，
      舉凡其有償交易，除足反證其確另基於某種非圖利本意之
      關係外，通常尚難因無法查悉其買進、賣出之差價，而諉
      無營利之意思，或阻卻販賣犯行之追訴（參照最高法院87
      年度台上字第3164號判決意旨參照）。又販賣毒品之所謂
      販賣行為，係行為人基於營利之目的，而販入或賣出毒品
      而言。販賣毒品者，其主觀上須有營利之意圖，且客觀上
      有販賣之行為即足構成，至於實際上是否已經獲利則非所
      問。即於有償讓與他人之初，係基於營利之意思，並著手
      實施，而因故無法高於購入之原價出售，最後不得不以原
      價或低於原價讓與他人時，仍屬販賣行為。必始終無營利
      之意思，縱以原價或低於原價有償讓與他人，方難謂為販
      賣行為，而僅以轉讓罪論處（最高法院93年度臺上字第16
      51號判決意旨參照）。本件被告購入毒品後，尚以300 元
      至800 元不等之售價，分別販賣海洛因及甲基安非他命予
      戊○○、丙○○、丁○○、辛○○○等人，如無利可圖，
      何需如此大費周章，勞累心力，足見其確有營利之意圖，
      甚為明確。
    6.綜上所述，本件事證已臻明確，被告販賣第一級毒品予戊○○1 次、丙○○2 次、丁○○1 次以及販賣第二級毒品
      予辛○○○1 次之犯行，均堪以認定。
（二）核被告上開販賣第一級毒品海洛因予戊○○1 次、丙○○
      2 次以及丁○○1 次之犯行，均係犯毒品危害防制條例第
      4 條第1 項之販賣第一級毒品罪；核被告上開販賣第二級
      毒品甲基安非他命予辛○○○之犯行，則係犯毒品危害防
      制條例第4 條第2 項之販賣第二級毒品罪。其為販賣第一
      級毒品海洛因、第二級毒品甲基安非他命而持有第一級毒
      品海洛因、第二級毒品甲基安非他命之低度行為，均為販
      賣第一級毒品海洛因、第二級毒品甲基安非他命之高度行
      為所吸收，均不另論罪。又被告上開販賣第一級毒品海洛
      因之犯行，其各次之犯罪行為均屬可分，應依其犯罪之次
      數個別論罪，並分論併罰【修正前刑法第56條連續犯之規
      定，已於95年7 月1 日起廢除，本案被告此部分犯罪均在
      95年7 月1 日之後，自無修正前刑法第56條連續犯之適用
      ；又學理上所謂之「集合犯」，係一種構成要件類型，亦
      即立法者針對特定刑罰規範之構成要件，已預設其本身係
      持續實行之複次行為，具備反覆、延續之行為特徵，將之
      總括或擬制成一個構成要件之「集合犯」行為，此種犯罪
      以反覆實行為典型、常態之行為方式，具侵害法益之同一
      性，因刑法評價上為構成要件之行為單一，因而僅包括的
      成立一罪。而毒品危害防制條例第4 條第1 項之販賣第一
      級毒品，在95年7 月1 日修正刑法施行前，並未被認係「
      集合犯」，而在上開刑法修正時（或在此後），亦未經立
      法機關另為「集合犯」之立法；且被告販賣第一級毒品，
      主觀上難認出於一次決意，是其販賣第一級毒品之行為，
      依社會通念，亦認應為數罪之評價，始符刑罰公平原則；
      故本院不採被告多次販賣第一級毒品，係屬「集合犯」之
      實質上一罪之見解】。另本院參酌本件被告僅販賣海洛因
      4 次、甲基安非他命1 次，且販賣海洛因所得僅千餘元、
      販賣甲基安非他命所得僅800 元，獲利尚非甚豐，其與坊
      間大盤販賣毒品之危害情形，顯然有別而無從比擬，如量
      處最低度之無期徒刑，顯屬情輕法重，衡情不無可憫，爰
      依刑法第59條之規定，就其販賣第一級毒品罪及第二級毒
      品罪部分均減輕其刑。爰審酌被告明知毒品對人體之危害
      性，仍為圖一己私利而販賣第一級毒品海洛因、第二級毒
      品甲基安非他命，故其行為已足以助長吸食毒品之氾濫，
      並戕害他人身心，危害社會治安及善良風氣，且其犯後猶
      矢口否認犯行，態度不佳，其量刑自不宜從輕；惟念及其
      販賣之次數、數量及獲利均不多等其他一切情狀，分別量
      處如主文所示之刑，並定應執行刑有期徒刑28年，以示懲
      儆。
（三）被告販賣海洛因所得之財物分別為500 元、300 元、11片
      光碟片及500 元，販賣甲基安非他命所得之財物為800 元
      （合計共2,100 元及11片光碟片），應分別依毒品危害防
      制條例第19條第1 項之規定沒收，如全部或一部不能沒收
      時，其中現金部分應以其財產抵償之，光碟片部分則應追
      徵其價額。扣案之空夾鍊袋2 大包，為被告所有預備供販
      賣第一、二級毒品所用之物，爰均依刑法第38條第1 項第
      2 款規定，分別於上開販賣第一級毒品、第二級毒品之各
      罪中宣告沒收之。再被告所使用門號0000000000號之行動
      電話（內含SIM 卡），係其所有，且為供其2 次聯絡販賣
      第一級毒品予證人丙○○所用之物，有證人丙○○上開證
      述及本院勘驗筆錄、勘驗照片等可資佐證，應依毒品危害
      防制條例第19條第1 項之規定，分於被告上開2 次販賣第
      一級毒品予丙○○之各罪中宣告沒收之。至燒毀之電子磅
      秤1 台、燒毀之夾鍊袋3 小包，既經燒毀而滅失，爰均不
      另予宣告沒收，附此敘明。
二、被告甲○○被訴無罪部分：
（一）公訴意旨略以：被告甲○○明知海洛因、甲基安非他命分
      別係毒品危害防制條例第2 條第1 項第1 、2 款所規定之
      第一、二級毒品，未經許可不得持有、販賣，竟基於販賣
      第一級毒品海洛因之犯意，先後於附表二編號1 ～3 所示
      之時間，均在其位於高雄市○鎮區鎮○街31號住處，以附
      表二編號1 ～3 所示之海洛因數量、代價，販賣予乙○○
      、丁○○、己○○；另基於販賣第二級毒品甲基安非他命
      之犯意，於附表二編號4 所示時間，均在其上開住所，以
      附表二編號4 所示之數量、價格，販賣予Ａ1 。因認被告
      此部分犯行分別係犯毒品危害防制條例第4 條第1 、2 項
      之販賣第一、二級毒品罪嫌云云
（二）按不能證明被告犯罪者，應諭知無罪之判決，刑事訴訟法
      第154 條第2 項、第301 條第1 項分別定有明文。又「事
      實之認定，應憑證據，如未能發現相當證據，或證據不足
      以證明，自不能以推測或擬制之方法，為裁判基礎」，而
      「認定犯罪事實所憑之證據，雖不以直接證據為限，間接
      證據亦包括在內，然無論直接或間接證據，其為訴訟上之
      證明，須於通常一般之人均不致有所懷疑，而得確信其為
      真實之程度者，始得據之為有罪之認定，倘其證明尚未達
      到此一程度，而有合理之懷疑存在時，即無從為有罪之認
      定」，最高法院40年臺上字第86號、76年臺上字第4986號
      分別著有判例意旨可資參照。又施用毒品者所稱其向某人
      買受毒品之指證，不得作為有罪判決之唯一證據，仍須調
      查其他必要之證據，資以補強其指證之真實性，始為適法
      。又關於毒品施用者其所稱向某人購買毒品之供述，必須
      補強證據佐證，係指毒品購買者之供述縱使並無瑕疵，仍
      須補強證據佐證而言，以擔保其供述之真實性。該所謂補
      強證據，必須與該施用毒品者關於相關毒品交易之供述，
      具有相當程度之關連性，因該補強證據之佐證，足使一般
      人對於施用毒品之供述無合理之懷疑存在，而得確信其為
      真實，始足當之。若毒品購買者之供述證據，本身已有重
      大瑕疵，依嚴格證明之法則，已無法憑為確有販賣毒品行
      為之認定時，因毒品施用者其所稱向某人購買毒品之供述
      前提事實已有合理之懷疑存在，論理上自無再論補強證據
      之必要，其理甚明（最高法院96年度台上字第351 號判決
      參照）。
（三）公訴意旨認被告涉有上開販賣第一、二級毒品之犯行，係
      以證人乙○○、丁○○、己○○、Ａ1於警詢、偵查中所
      為證述、上開扣案物品及證人乙○○、己○○之驗尿報告
      等為其論據。訊據被告堅詞否認有此部份販賣第一、二級
      毒品予證人乙○○、丁○○、己○○、Ａ1之犯行，並辯
      稱：其不認識乙○○、丁○○、己○○，亦不知Ａ1係指
      何人，其並未販賣毒品予上開證人等語。經查：
    1.被告販賣第一級毒品予乙○○部份：
      證人乙○○於偵查及本院審理時雖證稱：其分別於96年1
      月3 日中午12時30分、同年月15日中午12時30分許，前往
      高雄市○鎮區鎮○街31號後門窗口，各以500 、1,000 元
      之代價向綽號「寶哥」之男子購買海洛因等語（參96偵10
      647 號卷第6 、7 頁、本院卷第108 ～113 頁）。然檢察
      官就被告有上揭公訴意旨所指犯行，除提出證人乙○○前
      開不利於被告之證述外，尚乏相關補強證據足資佐證該證
      人所述內容確屬無訛；且證人乙○○於96年2 月5 日為警
      查獲時，經採尿送驗後雖有施用海洛因代謝後之嗎啡陽性
      反應，有乙○○驗尿報告在卷可憑（參警二卷第24、25頁
      ），惟此採尿時間距證人乙○○證述於96年1 月3 日、同
      年月15日向被告購買海洛因之時間已半月有餘，相隔甚久
      ，亦難憑此驗尿報告以之佐證被告確於上開時、地有何販
      賣第一級毒品海洛因予證人乙○○之情，從而，揆諸上開
      判決意旨，自難僅憑證人乙○○之單一證述而遽認被告涉
      有此部分之犯行。
    2.被告販賣第一級毒品予丁○○部份：
      證人丁○○雖於偵查、本院審理時證稱：其自96年1 月24
      日被查獲當天前約2 星期開始，以每2 、3 天1 次之頻率
      ，前往高雄市○鎮區鎮○街後門窗戶，向綽號「寶哥」之
      男子購買500 元之海洛因1 包，共計6 次等語（參95偵56
      71號卷第44、45頁，本院卷第180 ～182 頁）。惟證人丁○○僅於96年1 月24日前往被告上開住處購買海洛因後旋
      即為警查獲，並扣有海洛因1 包而得證明被告有於該次販
      賣第一級毒品予證人丁○○外，就被告其餘5 次販賣第一
      級毒品犯行，因檢察官並未明確指明其餘5 次犯行之犯罪
      時間，亦無法提出其他證據以資佐證，揆諸前開判決意旨
      ，本院自無從查證而難認被告尚有其他5 次販賣第一級毒
      品海洛因予丁○○之犯行。
    3.被告販賣第一級毒品予己○○部份：
      證人己○○於本院審理時雖證稱：其分別於96年1 月11日
      晚上7 時30分、同年月17日中午12時30分許，前往高雄市
      前鎮區鎮○街31號後門窗口，各以500 元之代價向綽號「
      寶哥」之男子購買海洛因等語（參本院卷第175 ～178 頁
      ）。然檢察官就被告有上揭公訴意旨所指犯行，除提出證
      人己○○前開不利於被告之陳述外，尚乏相關補強證據足
      資佐證該證人所述內容確屬無訛；且證人己○○於96年1
      月22日為警查獲時，經採尿送驗後雖有施用海洛因代謝後
      之嗎啡陽性反應，有己○○驗尿報告在卷可憑（參警二卷
      第22、23頁），惟此採尿時間距證人己○○證述於96年1
      月11日、同年月17日向被告購買海洛因之時間已相隔甚久
      ，自難憑此驗尿報告以資佐證被告確於上開時、地有何販
      賣第一級毒品海洛因予證人己○○之情，從而，揆諸上開
      判決意旨，自難僅憑證人己○○之單一證述而遽認被告涉
      有此部分之犯行。
    4.被告販賣第二級毒品予Ａ1部份：
      秘密證人Ａ1 固曾於警詢中為證述，且於96年5 月9 日時
      在檢察官偵訊時具結後證述，惟該次偵訊程序，檢察官並
      未傳訊被告到庭，給予被告對Ａ1 進行對質詰問之機會，
      而本院審理時，傳訊Ａ1 到庭作證，亦因Ａ1 所在不明，
      且拘提無著，致無法傳喚到庭作證，是Ａ1 於警詢及偵訊
      中之證述，無從經由對質及詰問，以比對其供述之真實性
      ，該證述並無證據能力，業如前述，且檢察官復未提出其
      他相關補強證據以資佐證被告確涉此部分之犯行，則公訴
      意旨認被告前開販售甲基安非他命予Ａ1 之犯行，尚乏積
      極證據足資證明。
    5.至被告雖於本院審理時自承：其係於上開時、地與證人乙○○、丁○○、己○○合資購買毒品海洛因云云。惟按被
      告之自白，不得作為有罪判決之唯一證據，仍應調查其他
      必要之證據，以察其是否與事實相符。刑事訴訟法第156
      條第2 項定有明文。查證人乙○○、丁○○、己○○於偵
      查、本院審理時均未曾證述其等係與被告合資購買海洛因
      ，且本件復查無任何扣案毒品以資佐證被告確於上開時、
      地有何轉讓第一級毒品予證人乙○○、丁○○、己○○之
      事實，揆諸前開條文，本院自不得僅以被告之自白，即遽
      認被告有何此部份之轉讓第一級毒品與乙○○、丁○○、
      己○○之犯行，附此敘明。
（四）綜上所述，檢察官所指之前揭事證，均無法使本院形成被
      告涉嫌販賣第一級毒品海洛因予證人乙○○、丁○○、己○○及販賣第二級毒品甲基安非他命予證人Ａ1 之確信心
      證。此外，本院復查無其他積極證據，足資證明被告有何
      檢察官所指此部分之犯行，是被告此部分之犯罪即屬不能
      證明，另公訴意旨既認被告上開犯行均為另行起意，應予
      分論併罰，而無裁判上一罪關係，自均應由本院為無罪判
      決之諭知。
據上論斷，應依刑事訴訟法第299 條第1 項前段、第301 條第1
項，毒品危害防制條例第4 條第1 項、第2 項、第19條第1 項，
刑法第11條前段、第59條、第51條第5 款、第38條第1 項第2 款
，判決如主文。
本案經檢察官庚○○到庭執行職務。
中  　華  　民　　國　　96  　年  　11    月  　29    日
                  刑事第十七庭  審判長法  官  洪能超
                                      法  官  陳思帆
                             　       法　官  王俊彥
以上正本證明與原本無異。
如不服本判決應於收受本判決後10日內向本院提出上訴書狀，並
應敘述具體理由，如未敘述上訴理由者，應於上訴期間屆滿後20
日內補提理由書狀於本院（均須按他造當事人之人數附繕本）「
切勿逕送上級法院」。
中　　華　　民　　國　　96　　年　　11　　月　　29　　日
　　　　　　　　　　　　　　　　　    書記官  鄭永媚
┌──────────────────────────────────────────┐
│附表一：                                                                            │
├──┬──────┬───────────────┬────────┬───────┤
│編號│  販賣對象  │   販賣時間、地點、販賣方式   │販賣數量、次數及│   所得財物   │
│    │            │                              │價格（新臺幣）  │              │
├──┼──────┼───────────────┼────────┼───────┤
│ 1  │   戊○○   │95年12月24日下午5 時許，在高雄│500元之海洛因1次│  現金500元   │
│    │            │市○鎮區鎮○街31號住處，以在該│                │              │
│    │            │住處後門窗口小孔交易毒品之方式│                │              │
│    │            │，販賣第一級毒品海洛因1 包（毛│                │              │
│    │            │重0.3 公克，驗後淨重0.019 公克│                │              │
│    │            │）予戊○○。                  │                │              │
├──┼──────┼───────────────┼────────┼───────┤
│ 2  │   丙○○   │95年底及相隔約1 星期之某2 日，│300元之海洛因1次│現金300元及光 │
│    │（綽號眼鏡）│丙○○先以0000000000號行動電話│，以11片光碟片交│碟片11片      │
│    │            │撥打甲○○所使用之0000000000號│換海洛因1次     │              │
│    │            │行動電話，表明欲購買毒品之數量│                │              │
│    │            │及代價後，甲○○旋在上開住處後│                │              │
│    │            │門窗口之小孔，各販賣第一級毒品│                │              │
│    │            │海洛因1 包予丙○○（其中1 次係│                │              │
│    │            │交付現金300 元，另1 次則係交付│                │              │
│    │            │光碟片11片）。                │                │              │
├──┼──────┼───────────────┼────────┼───────┤
│ 3  │   丁○○   │96年1 月24日下午6 時許，在上開│500元之海洛因1次│   現金500元  │
│    │            │住處後門窗口之小孔，販賣第一級│                │              │
│    │            │毒品海洛因1 包予丁○○。      │                │              │
├──┼──────┼───────────────┼────────┼───────┤
│ 4  │  辛○○○  │96年1 月16日晚上7 時30分，在上│800 元之甲基安非│   現金800元  │
│    │            │開住處後門窗口之小孔，以800 元│他命1 次        │              │
│    │            │之代價，販賣第二級毒品甲基安非│                │              │
│    │            │他命1 包予辛○○○。          │                │              │
├──┴──────┴───────────────┴────────┴───────┤
│交易所得共計現金1800元及11片光碟片                                                  │
└──────────────────────────────────────────┘
┌──────────────────────────────────────────┐
│附表二：                                                                            │
├──┬──────┬───────────────┬────────┬───────┤
│編號│  販賣對象  │   販賣時間、地點、販賣方式   │販賣數量、次數及│   所得財物   │
│    │            │                              │價格（新臺幣）  │              │
├──┼──────┼───────────────┼────────┼───────┤
│ 1  │   乙○○   │96年1 月3 日中午12時30分、同年│500 元及1,000 元│總計現金1500元│
│    │            │月15日中午12時30分許，在上開住│之海洛因各1 次  │              │
│    │            │處後門窗口之小孔，以500 元及  │                │              │
│    │            │1,000 元之代價，各販賣第一級毒│                │              │
│    │            │品海洛因1 包予乙○○。        │                │              │
├──┼──────┼───────────────┼────────┼───────┤
│ 2  │   丁○○   │96年1 月10日起至同年月24日下午│500元之海洛因5次│總計現金2500元│
│    │            │6 時許止，在上開住處後門窗口之│                │              │
│    │            │小孔，以每2 、3 天一次之頻率，│                │              │
│    │            │各販賣第一級毒品海洛因1 包予陳│                │              │
│    │            │杏鳳，共計5 次。              │                │              │
├──┼──────┼───────────────┼────────┼───────┤
│ 3  │   己○○   │96年1 月11日晚上7 時30分、同年│500 元之海洛因2 │總計現金1000元│
│    │            │月17日中午12時30分許，在上開住│次              │              │
│    │            │處後門窗口之小孔，以500 元之代│                │              │
│    │            │價，各販賣第一級毒品海洛因1 包│                │              │
│    │            │予己○○。                    │                │              │
├──┼──────┼───────────────┼────────┼───────┤
│ 4  │   Ａ1      │95年7月底、同年8月中旬某2日， │500 元之甲基安非│總計現金1000元│
│    │            │在上開住處客廳，分以500元之代 │他命2 次        │              │
│    │            │價，販賣約可供1人施用2次數量之│                │              │
│    │            │甲基安非他命各1包予Ａ1。      │                │              │
└──┴──────┴───────────────┴────────┴───────┘
附錄本案論罪法條：
毒品危害防制條例第4條
製造、運輸、販賣第一級毒品者，處死刑或無期徒刑；處無期徒
刑者，得併科新臺幣1 千萬元以下罰金。
製造、運輸、販賣第二級毒品者，處無期徒刑或7 年以上有期徒
刑，得併科新臺幣7 百萬元以下罰金。
製造、運輸、販賣第三級毒品者，處5 年以上有期徒刑，得併科
新臺幣5 百萬元以下罰金。
製造、運輸、販賣第四級毒品者，處3 年以上10年以下有期徒刑
，得併科新臺幣3 百萬元以下罰金。
製造、運輸、販賣專供製造或施用毒品之器具者，處1 年以上7
年以下有期徒刑，得併科新臺幣1 百萬元以下罰金。
前五項之未遂犯罰之。
